臺灣高等法院刑事判決　　　　　　　　　　　　　九十一年度上易字第一八號
　　上　訴　人
　　即　被　告　甲○○　男　三.
　　選任辯護人　蔡宏修律師
右上訴人因竊盜案件，不服臺灣板橋地方法院九十一年度易字第七一八號，中華民國
九十一年四月三十日第一審判決（起訴案號：臺灣板橋地方法院檢察署九十年度偵字
第一八七三三號）提起上訴，本院判決如左：
    主  文
上訴駁回。
    事  實
一、甲○○曾於民國八十五年十一月二十八日，因非法吸用化學合成麻醉藥品等案件
    ，經臺灣板橋地方法院判處有期徒刑四月（非法吸用化學合成麻醉藥品）、有期
    徒刑四月（明知為禁藥而轉讓），應執行有期徒刑六月，八十五年十二月三十日
    判決確定，刑期起算日期為八十六年三月五日，指揮書原載執行完畢日期為八十
    六年九月四日，縮刑期滿日期為八十六年八月三十一日；又因竊盜案件，於八十
    七年五月二十九日，經臺灣板橋地方法院以八十七年度易字第二三九八號刑事判
    決判處有期徒刑八月，八十七年七月六日判決確定，刑期起算日期為八十八年五
    月十九日，指揮書執行完畢日期為八十九年一月十八日；又因竊盜案件，於八十
    八年八月三十一日，經臺灣板橋地方法院以八十八年度易緝字第一九○號刑事判
    決判處有期徒刑五月，八十八年十月二十一日判決確定，另因公共危險案件，於
    八十八年十月八日，經臺灣板橋簡易庭以八十八年度板簡字第七八一號刑事簡易
    判決判處有期徒刑四月，八十八年十一月二十二日判決確定，嗣該二罪刑於八十
    九年三月三十日，經臺灣板橋地方法院以八十九年度聲字第七四七號刑事裁定應
    執行有期徒刑七月，刑期起算日期為八十九年一月十九日（接續執行），指揮書
    所載執行完畢日期為八十九年八月十八日，八十九年七月十一日因縮短刑期假釋
    出監，縮刑期滿日期為八十九年七月二十一日，假釋期滿未經撤銷，以已執行完
    畢論。竟不知悔悟，仍與綽號「鬍鬚」（閔南語發音）者（確實姓名、年籍不詳
    之成年男子），共同基於意圖為自己不法之所有之犯意聯絡，於九十年十一月四
    日十二時許，在臺北縣鶯歌鎮○○街一號一樓騎樓處，由甲○○在旁把風，另由
    「鬍鬚」持經打磨之鑰匙強行開啟車牌號碼ＦＡＳ－○六九號重型機車（車主：
    沈惠瓊－乙○○之妻）之電門鎖（毀損部分未據告訴）而發動引擎，並由「鬍鬚
    」騎乘該車附載甲○○行駛而竊取得逞（起訴書誤繕為係由「鬍鬚」把風，而由
    甲○○下手竊取），斯時適乙○○於臺北縣鶯歌鎮○○街一號七樓之住處聽及引
    擎發動聲音而自窗口往下查看，目睹「鬍鬚」及甲○○共乘該機車自騎樓下駛出
    ，乃通知其子丙○○，旋乙○○、丙○○二人共乘機車追趕無著，丙○○即返家
    駕駛小客車繼續追捕，另乙○○則前往臺北縣政府警察局三峽分局鶯歌分駐所報
    案，嗣於臺北縣鶯歌鎮○○路後火車站附近經丙○○逮獲甲○○，「鬍鬚」則趁
    隙逃逸，又執勤之警員葉清泉聞訊並與該分駐所聯繫得知該竊盜情事而於同日十
    三時三十分許於該處將甲○○逮捕，並自甲○○所穿之衣服口袋中查扣均經打磨
    之鑰匙計六支（其中五支係以其他機車鑰匙打磨而成，另一支係以鋼片打磨而呈
    螺旋狀）。
二、案經臺北縣政府警察局三峽分局移送臺灣板橋地方法院檢察署檢察官偵查起訴。
    理  由
一、訊據被告甲○○坦承於前揭時地搭乘「鬍鬚」所騎乘重型機車（車牌號碼ＦＡＳ
    －○六九號），嗣遭丙○○追捕並經警於其衣服口袋中查扣均經打磨之鑰匙計六
    支等情，惟矢口否認有被訴之竊盜罪行，辯稱：「鬍鬚」向伊表示要騎機車載伊
    去找朋友，「鬍鬚」騎該機車來，伊即讓「鬍鬚」載，伊並未參與竊取該機車之
    犯行云云，惟查：
  (一)、右開犯罪事實，業據證人乙○○、丙○○於偵查中指證綦詳，嗣於原審審理中
      ，證人乙○○復到庭結證稱：「（問：如何發現車子被偷？經過情形如何？）
      答：我本來在樓下的時候就看到樓下有二個人，我不理睬，我到七樓住處後聽
      到我太太機車發動的聲音，我看到有二個人共同從騎樓騎機車出來，我趕緊下
      去，發現確實我太太的機車，我就叫我兒子去追，我騎機車載我兒子追不到，
      我就叫我兒子回去開車去追，他們一直繞巷子追到鶯歌建國路後火車站才被我
      兒子追到，我騎機車跟在被告後面，後來沒有看到被告我就回去載我太太去報
      案。後來我兒子打電話給我說抓到被告了。」等語（見原審卷第二四頁）。
  (二)、另證人丙○○亦於原審到庭結證稱：「（問：如何發現車子被偷？經過情形如
      何？）答：我父親跟我說車子被偷，我就跟我父親一起騎機車去追，但追不到
      ，我就用走的回去開車，我父親繼續追，我開車追到鶯歌光明街、國華路口看
  到被告，我就開始追，追到鶯歌後火車站就追到被告，被告及另外一個中年男
      子棄車要逃跑，我就去追被告，被告被我抓住，我抓住他之後，我問他為何要
      偷車，『他說他們為了要方便回板橋，所以才騎車，他叫我原諒他，他有老婆
      、小孩，並把身上的八千元拿給我當作補償』，我們就在那裡談，然後警察就
      來了。」等語（見原審卷第二五頁）、「（問：可否確定是誰騎車？）答：我
      看到的是另一個比較瘦的人在騎車，不是被告騎車。」、「（問：情形是否與
      證人葉清泉所述相同？）答：是，被告叫我原諒他，我也想原諒被告，剛好警
      察過來，所以我就跟他說是一般債務糾紛，警察離開後被告說他要去坐火車，
      我把機車牽起來，這時警察又回來了問我被告在哪裡，我就跟他說被告走到後
      面去了，警察就去抓被告了。」等語（見原審卷第四七頁、第二七頁）。
  (三)、又證人即查獲被告之警員葉清泉亦於原審到庭結證稱：「（問本案查獲經過情
      形如何？）答：當時我在執行候選人成立競選總部的工作，我看到有二個人騎
      機車喊抓賊，我們分頭去追，我在鶯歌後火車站看到丙○○和被告在談話，我
      過去盤問，看到旁邊有壹臺機車倒在地上，起初他們說是私人糾紛，沒事了，
      我是要離開時邊打電話回派出所問，同事跟我說被害人有到派出所報案，不是
      民事糾紛，我就又回去把被告帶回派出所。」、「（問：當時有離開現場嗎？
      ）答：有，但不是遠的距離約三十公尺，我是可以看到他們二人。」（見原審
      卷第二七頁），上開證人所為證述互核相符，並有乙○○立具之「臺北縣警察
      局三峽分局贓物認領保管單」一紙附卷（見偵卷第十頁）足資佐證；至於公訴
      人雖認係由被告下手行竊機車，惟經質諸證人乙○○、丙○○均證稱並未目睹
      行竊之情形。」等語（見原審卷第二八頁）。
  (四)、被告於警訊時供承：「（問：如何竊取那台車？）答：用東西去撬開。」；「
      （問：用何東西去撬？）答：「鬍鬚」用東西去撬。」；「（問：用何東西？
      ）答：東西在他那邊。」；「（問：用何東西？）答：東西在他那邊，在他身
      上。」；「（問：用何東西？）答：用什麼東西撬我也看不清楚。」；「（問
      ：那你在做什麼？）答：我在旁邊。」；「（問：你在旁邊看？）答：對阿。
      」等語，業經本院當庭勘驗警訊錄音查明屬實在卷（詳見本院九十一年十一月
      二十八日審判筆錄），並有警訊錄音帶譯文在卷可佐；且被告於檢察官偵查中
      供承：「（車號ＦＡＳ－○六九何來？）是我朋友「鬍鬚」所牽來載我去鶯歌
      找朋友，他如何牽來的我不知道，『我人在旁邊看』。」等語（見偵卷第二十
      五頁背面），足徵被告確實有與綽號「鬍鬚」者共同竊盜至明。
  (五)、證人乙○○證稱：「（你在陽台看到機車從騎樓被騎出來的時候有幾個人騎在
      車上？）有二個人，頭戴全罩式安全帽，但安全帽不是我家的。」，另證人丙○○亦證稱：「我在後面追的時候，被告車停下來以後分頭跑的時候把安全帽
      拿下來分開跑，安全帽不是我家的。」，而被告亦坦承「鬍鬚」有拿安全帽予
      伊（以上證〈供〉述均見原審法院九十一年四月十日訊問筆錄），則若非被告與「
      鬍鬚」早有竊取機車之計劃，又豈會預先準備二頂安全帽？
  (六)、證人丙○○證稱：「（被告當時有沒有說機車是「鬍鬚」偷的？）沒有。」、
      「（被告有沒有說機車為何會被騎走？）沒有。」（見原審卷第二六頁），又
      被告遭證人丙○○追獲時經質問，被告答稱渠等為了要方便回板橋，所以才騎
      車，並要證人丙○○原諒他，且當場交付八千元予證人丙○○一節，業如前述
      ，則衡情苟被告未參與竊車之犯行，何以未極力解釋，卻反而欲拿錢予丙○○
      而圖私了？
  (七)、又自甲○○之衣服口袋內查扣均經打磨之鑰匙計六支（其中五支係以其他機車
      鑰匙打磨而成，另一支係以鋼片打磨而呈螺旋狀）以觀，亦核與證人丙○○所
      述：「（機車找回來的時候車況如何？）機車鑰匙孔壞掉，鑰匙插進去也不能
      轉動，電源還是接通中，按下去還是可以啟動，．．。」（見原審卷第二九頁
      ）、「（你追到的時候機車電門是否有鑰匙？）沒有，整個孔被撬開，變很大
      ，一般鑰匙都可以開，車子騎回來之後，我們有去換電門鎖頭。」等語（見原
      審卷第四七頁），核與本件機車電門鎖遭強力開啟之情狀相符。
  (八)、至於被告辯護人聲請勘驗內勤檢察官訊問被告之錄音帶，因查無錄音帶而無從
      勘驗，且事證已明，本院亦認無勘驗之必要，併此敘明。
  (九)、綜合上述各情，是被告所辯無非係圖卸之詞，自無足採信。本件事證已經明確
          ，犯行洵堪認定，自應依法論科。
三、核被告甲○○所為，係犯刑法第三百二十條第一項之竊盜罪。被告所犯上開竊盜
    犯行，與綽號「鬍鬚」之成年男子間有犯意聯絡及行為分擔，均為共同正犯。查
    甲○○曾有如事實欄所載之前科情形，有臺灣高等法院檢察署刑案紀錄簡覆表一
    份在卷可稽，其於有期徒刑執行完畢後五年內再犯有期徒刑以上之本罪，應依刑
    法第四十七條之規定論以累犯，並依法加重其刑。
四、原審援引刑法第二十八條、第三百二十條第一項、第四十七條、罰金罰鍰提高標
    準條例第一條前段，並審酌被告甲○○曾因二次竊盜犯行（竊取機車）而經判決
    有罪且執行完畢，竟不思悔悟仍貪圖一己之私利而為本案竊盜犯行、犯罪手段及
    其品行、智識程度、所生危害、犯罪後飾詞圖卸，未見悔意等一切情狀，量處有
    期徒刑一年二月，並認扣案鑰匙六支，其中五支係以其他機車鑰匙打磨而成，另
    一支係以鋼片打磨而呈螺旋狀，且係於被告之衣服口袋內查獲，故堪認係供本案
    犯罪及供犯罪預備之物（非違禁物），惟被告否認係其所有，復乏證據足資證明
    係被告或其共犯即綽號「鬍鬚」所合法取得而擁有所有權者，爰不予宣告沒收。
    經核其認事用法，並無不合，量刑亦屬妥適。
五、上訴人即被告上訴否認竊盜機車，亦無站在旁邊看「鬍鬚」偷竊機車云云，指摘原審
    判決不當，為無理由，應予駁回。
據上論斷，應依刑事訴訟法第三百六十八條，判決如主文。
本案經檢察官周誠南到庭執行職務。
中      華      民      國    九十一    年     十二     月     十二     日
                              台灣高等法院刑事第二庭
                                  審判長法  官  蔡  長  溪
                                        法  官  楊  貴  志
                                        法  官  林  俊  益
右正本證明與原本無異。
不得上訴。
                                        書記官  陳  明  琴
中      華      民      國     九十一   年    十二      月    十三      日
附錄：本判決論罪科刑法條全文
刑法第三百二十條第一項
 (普通竊盜罪、竊佔罪)
意圖為自己或第三人不法之所有，而竊取他人之動產者，為竊盜罪，處五
年以下有期徒刑、拘役或五百元以下罰金。
